臺灣高等法院刑事判決　　　　　　　 100年度上訴字第1139號
上　訴　人　臺灣桃園地方法院檢察署檢察官
上　訴　人
即　被　告　邱崧展原名邱劍文
選任辯護人　劉大正律師
上列上訴人因被告違反毒品危害防制條例案件，不服臺灣桃園地
方法院99年度訴字第491號，中華民國100年3月4日第一審判決（
起訴案號：臺灣桃園地方法院檢察署98年度偵字第13197號），
提起上訴，本院判決如下：
    主  文
原判決撤銷。
邱崧展共同持有第二級毒品純質淨重二十公克以上，處有期徒刑
貳年陸月，扣案如附表編號一所示之物，沒收銷燬之。
    事  實
一、邱崧展明知甲基安非他命業經公告列為毒品危害防制條例第
    2條第2項第2款明定之第二級毒品，不得持有，於民國98年6
    月7日晚間8時許，駕駛其所有車牌號碼7D-0819號自用小客
    車，至桃園縣桃園市○○○路與經國路口，搭載真實姓名均
    不詳、綽號「阿成」之成年男子（下稱「阿成」），迨「阿
    成」上車並指示邱崧展乘坐於副駕駛座後，竟與「阿成」共
    同基於持有第二級毒品甲基安非他命之犯意聯絡，由「阿成
    」將內裝有純質淨重逾20公克以上如附表編號一所示甲基安
    非他命1包（驗前純質淨重約166.22公克）之黑色紙袋，放
    置於副駕駛座腳踏墊上，而與邱崧展共同非法持有之。嗣於
    同日晚間8時40分許，「阿成」駕駛前揭車輛至桃園縣中壢
    市○○路13號前下車而獨留邱崧展1人在車上，旋於10分鐘
    後，因違規停車經盤查時，邱崧展於警員黃信嘉未發覺甲基
    安非他命之際，主動陳稱該車輛副駕駛座腳踏墊上有1包甲
    基安非他命，自首而接受裁判，警員因而查獲紙袋內如附表
    編號一所示甲基安非他命1包。
二、案經桃園縣政府警察局移送臺灣桃園地方法院檢察署檢察官
    偵查起訴。
    理  由
壹、證據能力之論斷
一、上訴人即被告邱崧展（下稱邱崧展）之任意性自白，核有扣
    案甲基安非他命1包佐證，有證據能力。
二、員警黃信嘉於原審審理時之證述，係在法官面前所為陳述，
    有證據能力；於檢察官偵訊中所為審判外陳述，並無特別不
    可信之情況，有證據能力。
三、扣案甲基安非他命1包，查獲現場及扣案物照片，係屬物證
    ；其經送內政部警政署刑事警察局（下稱刑事局）鑑定，依
    專業領域所得書面報告，並無言詞說明之必要，依刑事訴訟
    法第206條規定，有證據能力。
貳、事實認定及法律適用
一、上揭事實，迭據邱崧展於警詢、偵查、原審及本院審理時坦
    承不諱，核與證人即本件查獲員警黃信嘉於偵訊及原審審理
    時之證述相符。而扣案邱崧展所持有之淺黃色晶體1包，經
    送刑事局鑑定結果，均含有甲基安非他命成分（驗前毛重17
    5.36公克，包裝袋重5.74公克，取0.33公克鑑定用罄，餘16
    9.29公克，純度約98％，驗前純質淨重約166.22公克），有
    該局98年7月23日刑鑑字第0900000000號鑑定書影本1份在卷
    可稽。此外，亦有查獲實物、現場及扣案物照片11張在卷可
    參，足見上訴人自白與事實相符，堪信屬實。
二、公訴意旨雖認邱崧展另具販賣意圖一節，惟查意圖販賣而持
    有毒品罪，係指因販賣圖利以外之其他目的取得毒品，譬如
    受贈或寄藏、原擬購入供自己或他人施用而持有，或因拾獲
    等其他原因而持有，嗣後始萌營利意圖者而言。亦即於持有
    之初，並無販賣之意圖，於持有行為繼續中，更易原先持有
    之意思為販賣之意思而繼續持有，且未出賣者始足當之。而
    所謂意圖，乃犯罪構成之主觀違法要素，亦屬犯罪之成立要
    件；行為人是否具有販賣之意圖而持有毒品，須以「嚴格之
    證據」證明之，亦即必須有相當之客觀事實，足以表徵其主
    觀意念之遂行性及確實性，始足當之。經查：
  １邱崧展自始堅詞否認有販賣甲基安非他命以營利之意圖，其
    於歷次警、偵訊及本院審理中均一致供稱：扣案如附表編號
    一所示之甲基安非他命，係「阿成」用一黑色紙袋盛裝並放
    置於伊乘坐之副駕駛座腳踏墊上，伊沒有要將扣案甲基安非
    他命販賣予他人之意等語。是邱崧展持有本件甲基安非他命
    ，主觀上是否具販賣之意圖，要非無疑。
  ２本案查獲甲基安非他命緣起於：桃園縣政府警察局刑警大隊
    員警黃信嘉、林崇立及涂志豪3人，於98年6月7日晚間8時50
    分許，執行巡邏勤務至桃園縣中壢市○○路13號前，發現邱
    崧展車輛違規停車後，旋下車持手電筒觀察前揭車輛內部及
    外部狀況，迨員警黃信嘉手持手電筒走至該車副駕駛座，尚
    未發覺甲基安非他命之時，邱崧展即主動陳稱該車輛副駕駛
    座腳踏墊上有1包甲基安非他命等情，業據證人黃信嘉於偵
    訊及原審審理時證述在卷，且本件並無緝獲任何其他向邱崧
    展購買毒品之買家，亦無任何通訊監聽紀錄可證邱崧展有何
    交易販賣毒品之犯行，甚且連一般毒品交易中必備之電子磅
    秤、交易帳冊紀錄等物品，均付之闕如，尚難認邱崧展具有
    販賣之意圖。
  ３從而，邱崧展意圖販賣之主觀事實，要屬不能證明。邱崧展
    所為係犯毒品危害防制條例第11條第4項持有第二級毒品甲
    基安非他命純質淨重20公克以上之罪。
參、撤銷改判之理由
一、原審為如前述之論斷，適用毒品危害防制條例第11條第4項
    及相關沒收之規定，變更檢察官起訴法條，論邱崧展共同持
    有第二級毒品純質淨重二十公克以上之罪，固無違誤。
二、檢察官上訴意旨所謂：「本案被告為警查獲之時持有之毒品
    數量高達166.22公克，純度高達百分之98，市價高達十餘萬
    ，而查被告在案發98年度之全年薪資所得資料，其薪資總額
    僅新臺幣12,083元，顯見被告全無負擔購買該高額毒品之資
    力，且在無資力之情形下，依經驗法則，更無囤積十餘萬毒
    品任其受潮變質之可能」，「被告又辯稱該些毒品為綽號『
    阿成』之人所有，『阿成』並於案發時間以行動電話與之通
    聯云云，惟參之被告通聯紀錄亦與其所辯顯然相佐，亦為原
    審判決所是認，況被告毒品前科累累，倘僅供自己施用，將
    上開高價毒品隱匿保藏即可，倘非有利可圖，何需甘冒為警
    查獲致罹重典之風險」等語。
三、惟查：
  １被告不良品行不能作為待證被告具體犯罪事實之證據，檢察
    官上訴意旨以邱崧展毒品前科累累作為待證邱崧展所持有數
    量高達166.22公克第二級毒品甲基安非他命必屬意圖販賣，
    核與證據法則不符。
  ２非意圖販賣而持有第二級毒品甲基安非他命之原因多端，不
    能僅以持有數量之多寡推論有無販賣之意圖。檢察官上訴意
    旨所謂「倘非有利可圖，何需甘冒為警查獲致罹重典之風險
    」，純屬推測。
  ３邱崧展既係與「阿成」者共同持有本件第二級毒品甲基安非
    他命，則邱崧展個人有無負擔購買該高額毒品之資力，即與
    其是否意圖販賣而持有不生關聯。
  ４從而，檢察官之上訴意旨直認邱崧展意圖販賣而持有本件第
    二級毒品甲基安非他命，自非可取。
四、然查：
  １對於未發覺之罪自首而受裁判者，得減輕其刑；而有期徒刑
    減輕者，減輕其刑至二分之一，刑法第62條前段、第66條前
    段定有明文。
  ２本件係因違規停車經盤查時，邱崧展於警員黃信嘉未發覺甲
    基安非他命之時，即陳稱該車輛副駕駛座腳踏墊上有1包甲
    基安非他命，並在其所持有之紙袋內扣得如附表編號一所示
    甲基安非他命1包，符合上述自首之減刑規定。
  ３原判決拒依自首規定減輕其刑，於法尚有未合，被告上訴意
    旨指摘原判決不當，洵無不合，自有撤銷改判之理由。
五、爰依自首之規定減輕其刑，次審酌邱崧展明知甲基安非他命
    係業經公告之第二級毒品，不得持有，該毒品施用後，容易
    上癮而戒除不易，除個人身心飽受摧殘外，尚足以腐蝕民心
    國基，斲喪民族生機，危害至深且鉅，卻仍持有如附表編號
    一所示純度約98％，驗前純質淨重約166.22公克為數甚多之
    甲基安非他命，苟流通於市面，將造成難以彌補之危害，惡
    性非輕。惟念及上開毒品為檢警及時查獲而未流入市面，對
    社會之危害性已及時遏止而未繼續擴大、邱崧展犯後坦承犯
    行，態度尚可等一切情狀，爰將原判決撤銷改判，量處如主
    文所示之刑，又檢察官求處有期徒刑6年，尚嫌過重，附此
    敘明。
六、扣案如附表編號一所示之甲基安非他命1包，均係本件查獲
    之第二級毒品，應依毒品危害防制條例第18條第1項前段規
    定，宣告沒收銷燬之，其因鑑驗耗用部分，既已滅失，爰不
    宣告沒收銷燬之。又包裝毒品之包裝袋，因與其內之毒品，
    難以析離，且無析離之實益與必要，應一併沒收銷燬之；至
    毒品送鑑耗損之部分，既已滅失，自無庸宣告沒收，附此敘
    明。至扣案如附表編號二至三所示之行動電話、現金，並無
    證據證明與被告涉犯本件前揭犯罪有直接關連，爰均不諭知
    沒收。
據上論斷，應依刑事訴訟法第369條第1項前段、第364條、第299
條第1項前段、第300條，毒品危害防制條例第11條第4項、第18
條第1項前段，刑法第62條前段、第11條前段、第28條，判決如
主文。
本案經檢察官曾俊哲到庭執行職務。
中    華    民    國   100    年    6     月    30    日
                  刑事第二十三庭審判長法  官  童有德
                                      法  官  劉方慈
                                      法  官  陳祐治
以上正本證明與原本無異。
如不服本判決，應於收受送達後十日內向本院提出上訴書狀，其
未敘述上訴之理由者並得於提起上訴後十日內向本院補提理由書
（均須按他造當事人之人數附繕本）「切勿逕送上級法院」。
                                      書記官  林立柏
中    華    民    國   100    年    6     月    30    日
附表：
┌──┬──────────┬────────┬───────┐
│編號│扣押物品            │檢驗報告        │備註          │
├──┼──────────┼────────┼───────┤
│一  │甲基安非他命1 包（含│鑑定結果：均含有│依毒品危害防制│
│    │包裝袋1 個）        │甲基安非他命成分│條例第18條第1 │
│    │                    │（驗前毛重175.36│項前段之規定，│
│    │                    │公克，包裝袋重5.│宣告沒收銷燬之│
│    │                    │74公克，取0.33公│。            │
│    │                    │克鑑定用罄，餘16│              │
│    │                    │9.29公克，純度約│              │
│    │                    │98％，驗前純質淨│              │
│    │                    │重約166.22公克）│              │
│    │                    │，有刑事局98年7 │              │
│    │                    │月23日刑鑑字第09│              │
│    │                    │00000000號鑑定書│              │
│    │                    │影本1 份附卷為憑│              │
│    │                    │（見偵卷第84頁）│              │
│    │                    │。              │              │
├──┼──────────┼────────┼───────┤
│二  │Anycall 黑色行動電話│                │與被告本件犯行│
│    │（序號：000000000000│                │無直接關連，爰│
│    │219 號，含門號095575│                │不諭知沒收。  │
│    │9484號SIM 卡1 張）1 │                │              │
│    │支；Sony Ericsson 黑│                │              │
│    │色行動電話（序號：35│                │              │
│    │000000000000000 號、│                │              │
│    │含門號0000000000號SI│                │              │
│    │M 卡1 張）1 支；ELIY│                │              │
│    │A 銀黃色行動電話（序│                │              │
│    │號：000000000000000 │                │              │
│    │號、含門號0000000000│                │              │
│    │號、門號0000000000號│                │              │
│    │SIM卡2 張）1 支，共3│                │              │
│    │支。                │                │              │
├──┼──────────┼────────┼───────┤
│三  │現金23,500元        │                │同上。        │
└──┴──────────┴────────┴───────┘
附錄本判決論罪之法條：
【民國 98 年 5 月 20 日 修正】
毒品危害防制條例第11條第4項：
持有第二級毒品純質淨重二十公克以上者，處 6 月以上 5 年以
下有期徒刑，得併科新臺幣 70 萬元以下罰金。